【裁判字號】    97,上訴,1908
【裁判日期】    980318
【裁判案由】    違反毒品危害防制條例
【裁判全文】
臺灣高等法院高雄分院刑事判決        97年度上訴字第1908號
上  訴  人  臺灣高雄地方法院檢察署檢察官
上  訴  人
即  被  告  甲○○
                      2樓
                    現另案在臺灣高雄第二監獄執行中
指定辯護人  本院公設辯護人  于欣潔
上列上訴人因被告違反毒品危害防制條例案件，不服臺灣高雄地
方法院97年度訴字第977 號中華民國97年10月22日第一審判決（
起訴案號：臺灣高雄地方法院檢察署96年度偵字第30893 、3263
3 號），提起上訴，本院判決如下：
    主  文
原判決撤銷。
甲○○轉讓禁藥，共參罪，均累犯，各處有期徒刑壹年，應執行
有期徒刑貳年捌月。
    事  實
一、甲○○前曾於民國90年間，因犯搶奪案件，經本院以90年上
    訴字第1484號案件，判處有期徒刑3 年6 月確定，於91年1
    月9 日入監執行，92年3 月28日縮短刑期假釋出獄，後因假
    釋期間內再犯竊盜案件而遭撤銷假釋，所犯竊盜案件則經臺
    灣高雄地方法院以92年簡字第3827號案件，判處有期徒刑5
    月確定，復於93年8 月4 日入監執行殘刑及前開竊盜刑期，
    至95年6 月10日縮短刑期執行完畢。竟仍不知悔改，明知甲
    基安非他命業經公告列為毒品危害防制條例第2 條第2 項第
    2 款所管制之第二級毒品，亦為藥事法規定之禁藥，因具成
    癮性、濫用性及對社會危害性，不得轉讓，竟分別基於轉讓
    第二級毒品甲基安非他命即藥事法所規定禁藥之犯意，於96
    年11月初某日、96年11月初某日及96年11月10日，均在高雄
    縣鳳山市○○路○段288 號5 樓之2 許績懋住處，3 次無償
    提供數量不詳之禁藥甲基安非他命（無證據證明每次提供之
    數量超過10公克），同時予許績懋、王健鴻、鄭櫻芬3 人在
    該處施用。
二、案經內政部警政署保安警察隊第三總隊第二大隊移送臺灣高
    雄地方法院檢察署檢察官偵查起訴。
    理  由
壹、程序方面：
一、按被告以外之人於檢察事務官、司法警察官或司法警察調查
    中所為之陳述，與審判中不符時，其先前之陳述具有較可信
    之特別情況，且為證明犯罪事實存否所必要者，得為證據，
    刑事訴訟法第159 條之2 定有明文。是依本條規定，被告以
    外之人於檢察事務官、司法警察（官）調查時所為之陳述，
    屬傳聞證據，依同法第159 條第1 項規定，本無證據能力，
    必具備「可信性」及「必要性」二要件，始例外得適用上開
    第159 條之2 規定，認有證據能力，而得採為證據。此之「
    必要性」要件，必須該陳述之重要待證事實部分，與審判中
    之陳述有所不符，包括審判中改稱忘記、不知道等雖非完全
    相異，但實質內容已有不符者在內，且該審判外之陳述，必
    為證明犯罪之待證事實存在或不存在所不可或缺，二者兼備
    ，始足當之。故此所謂「為證明犯罪事實存否所必要者」，
    既必須達不可或缺之程度，自係指就具體個案案情及相關卷
    證判斷，為發現實質真實目的，認為除該項審判外之陳述外
    ，已無從再就同一供述者取得與其上開審判外陳述相同供述
    內容，倘以其他證據代替，亦無從達到同一目的之情形而言
    （最高法院95年度台上字第4414號判決意旨參照）。另「可
    信性」要件，乃指陳述係在特別可信為真實之情況下所為者
    而言，例如被告以外之人出於自然之發言，或違反自己利益
    之陳述等特別情形均屬之（最高法院95年度台上字第5740號
    判決意旨參照）。辯護人主張：證人許績懋、王健鴻、鄭櫻
    芬3 人警詢筆錄，為審判外陳述，無證據能力云云。經查，
    許績懋、王健鴻、鄭櫻芬3 人於警詢中就被告甲○○所涉本
    案犯行之陳述，與其等於原審審理時之證述不符，故其等於
    警詢時所為陳述，為證明被告犯罪事實存否所必要。又其等
    於警詢時之陳述，均未主張有何出於強暴脅迫之情事，而無
    證據足證上開陳述係出於非任意性，且其等陳述又均不利於
    自己，故認其等警詢時之陳述，應係出於自然之發言，其等
    於警詢時之陳述應「具有較可信之特別情況」，依上開說明
    ，其等警詢筆錄，均有證據能力。
二、再按被告以外之人於偵查中向檢察官所為之陳述，除顯有不
    可信之情況者外，得為證據，刑事訴訟法第159 條之1 第2
    項定有明文。又證人、鑑定人依法應具結而未具結者，其證
    言或鑑定意見不得作為證據，同法第158 條之3 亦有明文，
    但若非以證人、鑑定人身分而為陳述，自無該項應具結規定
    之適用。被告以外之人於偵查中向檢察官之陳述，性質上仍
    屬傳聞證據，雖檢察官向被告以外之人所取得之陳述，原則
    上均能遵守法律規定，不致違法取供，其可信性極高，故法
    律規定除顯有不可信之情況者外，得為證據，惟若以證人或
    鑑定人身分陳述，則仍應依法具結，始有證據能力。辯護人
    主張：王健鴻偵訊筆錄，未具結，無證據能力云云。經查，
    王健鴻於96年11月13日，受檢察官訊問時，其係以被告身分
    受訊問，有臺灣高雄地方法院檢察署96年度偵字第32613 號
    卷宗所附該次之訊問筆錄在卷可稽，故其該次訊問雖未具結
    ，但並未違反上開證人、鑑定人應具結之規定，又其於原審
    審理時業經以證人身分受訊問，並依法具結在卷，而經被告
    對質、詰問，又其並未曾表示於偵查中有何遭受不正當方式
    取供之情形，被告及辯護人亦未提出其是否有遭受不法取供
    之具體情形，而無顯不可信之情況，故其於偵查中之陳述，
    有證據能力。
三、末按被告以外之人於審判外之陳述，雖不符刑事訴訟法第15
    9 條之1 至第159 條之4 之規定，而經當事人於審判程序同
    意作為證據，法院審酌該言詞陳述或書面陳述作成時之情況
    ，認為適當者，亦得為證據。當事人、代理人或辯護人於法
    院調查時知有第159 條第1 項不得為證據之情形，而未於言
    詞辯論終結前聲明異議者，視為有前項之同意，同法第159
    條之5 第1 、2 項定有明文。立法意旨在於傳聞證據未經當
    事人之反對詰問予以核實，原則上先予排除，惟若當事人已
    放棄反對詰問權，於審判程序中表明同意該等傳聞證據可作
    為證據，基於尊重當事人對傳聞證據之處分權，及證據資料
    愈豐富，愈有助於真實發見之理念，且強化言詞辯論主義，
    使訴訟程序得以順暢進行，上開傳聞證據亦均具有證據能力
    。查本案據以認定被告犯罪事實存否之其他被告以外之人之
    言詞或書面陳述，被告、辯護人及檢察官於原審及本院審理
    時，均同意作為證據，且於本院言詞辯論終結前，均未聲明
    異議，而本院審酌該言詞陳述及書面陳述作成之情況，未見
    有何不適當之情形，故依前開規定，均得為證據。
貳、實體方面：
一、有罪部分（轉讓禁藥）：
  (一)上揭犯罪事實已據被告於原審97年7 月30日審理時，坦承不
    諱（見原審97年度訴字第977 號卷第44頁），核與證人許績
    懋、王健鴻、鄭櫻芬於原審審理時證述情節相符，堪認被告
    前開自白，確與事實相符，自堪採信。
  (二)被告於本院審理時，辯稱：伊只有於查獲當日帶1 次毒品去
    吸食，我們只是朋友4 個人在吸食而已，應非轉讓，伊亦未
    販賣云云（見本院98年2 月25日審判筆錄第7-8 頁）。惟此
    與其於原審審理時所自白之事實不符，亦與許績懋、王健鴻
    、鄭櫻芬3 人於原審審理時所證不符，故認其於本院審理時
    上開所辯，實係事後卸責之詞，不能採信。
  (三)關於轉讓之時間及次數：
    被告及證人許績懋、王健鴻、鄭櫻芬就被告轉讓禁藥之時間
    、次數陳述如下：
  (1)被告於原審97年7 月30日審理時供稱：「（問：證人許績懋
    之證言有何意見？）沒有意見。我有請他吸食安非他命，大
    概3 、4 次，時間我忘記了，大概是被抓到之前幾天，我沒
    有收他錢，因為那時候有待在他家不好意思收，我給他的是
    安非他命，我不知道安非他命與甲基安非他命有什麼不同。
    」、「（問：對證人王健鴻、許績懋之證言有何意見？）沒
    有。我只是請王健鴻、許績懋、鄭櫻芬吃而已，他們跟我要
    是全部3 個人都在場，要到他就一起吸，不是1 個人要3 次
    ，3 個人就變9 次這樣。」等語（見原審前揭卷第44頁、第
    49頁）
  (2)證人許績懋於同日原審審理時證稱：97年11月初，在伊前開
    住處，被告曾經拿甲基安非他命請伊施用沒有收錢，次數大
    概3 、4 次或5 、6 次，最後1 次是王健鴻於96年11月10日
    在伊住處向被告要來後，與伊、鄭櫻芬一起施用的等語（見
    原審前揭卷第37至44頁、第48頁）。
  (3)證人王健鴻於同日原審審理時證稱：被告有拿甲基安非他命
    給伊、許績懋、鄭櫻芬施用，這大概是於96年11月12日被警
    察查獲前半個月以內的事情，被告最後一次於96年11月10日
    送甲基安非他命予伊、許績懋、鄭櫻芬，當天因為沒有錢買
    ，被告當場有，就拿出來供伊、許績懋、鄭櫻芬3 人當場施
    用，大約共向被告要了3 、4 次，要到的甲基安非他命都是
    與許績懋、鄭櫻芬一起施用，地點均在許績懋住處等語（見
    原審前開卷第44至48頁、第49頁）。
  (4)證人鄭櫻芬於原審97年9 月2 日審理時證稱：在許績懋住處
    ，被告拿甲基安非他命出來施用都是與伊與許績懋、王健鴻
    大家一起施用，但伊不是每次都有去，伊記得次數約有3 次
    等語（見原審卷第76至77頁）。
  (5)核前開被告與證人許績懋、王健鴻、鄭櫻芬在原審審理時之
    供述、證述情節，對於被告係免費提供甲基安非他命給證人
    許績懋、王健鴻、鄭櫻芬3 人共同施用之主要事實並無不同
    。再證人許績懋、王健鴻、鄭櫻芬等人於96年11月12日為警
    查獲後，經採取尿液送驗結果，均呈現甲基安非他命陽性反
    應此節，亦有尿液採樣對象化名與真實姓名對照表、高雄市
    立凱旋醫院96年11月19日A00000000 號、A00000000 號、A0
    0000000 號濫用藥物尿液檢驗報告各1 紙在卷可稽（見警一
    卷第35頁、97年度偵字第843 號卷第16頁背面至第17頁背面
    ）。而綜合被告及證人許績懋、王健鴻、鄭櫻芬等之陳述，
    足認被告轉讓甲基安非他命之時間應於96年11月初某日有2
    次，第3 次則係於同年月10日，而被告轉讓之次數，則採最
    有利被告之認定，亦及證人許績懋、王健鴻及鄭櫻芬3 人所
    證與被告於原審自白相符之最少次數，應為3 次。綜上所述
    ，被告上開3 次轉讓禁藥甲基安非他命之犯行事證，已臻明
    確，可以認定。
  (四)檢察官起訴雖認：被告於上開時、地，販賣甲基安非他命予
    許績懋及王健鴻，所為係涉犯販賣第二級毒品甲基安非他命
    罪嫌云云。然按事實之認定，應憑證據，如未能發現相當證
    據，或證據不足以證明，自不能以推測或擬制之方法，以為
    裁判之基礎（最高法院40年台上字第86號判例意旨參照）。
    就許績懋、王健鴻2 人，究竟有無向被告購買甲基安非他命
    一節？證人許績懋、王健鴻、鄭櫻芬3 人所為證述，或者先
    後矛盾、情節不一，或者就相關細節敘述模糊，且又查無其
    他積極佐證，故其等不利於被告之陳述，是否可以採信，實
    非無疑（上開3 人陳述不符之內容，詳後述）。再依前述證
    人許績懋、王健鴻、鄭櫻芬3 人於原審審理時均另具結證稱
    ：被告是免費提供甲基安非他命予渠等同時施用等語，已如
    前述，則本件既乏其他補強證據，證明被告確有販賣甲基安
    非他命予許績懋、王健鴻2 人之事實，自不能僅以證人先後
    不一致之陳述，即遽予認定被告確有販賣第二級毒品罪之犯
    行，併此敘明。又檢察官上訴意旨稱：上開證人等不利於被
    告之陳述，應可互為補強云云，但所謂互為補強，應指證明
    同一犯罪事實之數項證據而言，不同犯罪事實之證據，自不
    得互為補強，故檢察官此部分之上訴，亦不能採，亦併此敘
    明。
  (五)查甲基安非他命係毒品危害防制條例第2 條第2 項第2 款之
    第二級毒品，且第二級毒品MDMA、MDA 、安非他命及甲基安
    非他命等成分均屬安非他命類藥品，業經行政院衛生署75年
    7 月11日衛署藥字第597627號公告，為有效管理安非他命類
    藥品與其衍生物之冊類及其製劑，重申公告禁止使用，而均
    屬藥事法第22條第1 項第1 款所規定之禁藥。故行為人明知
    為禁藥即甲基安非他命而轉讓予他人者，除成立毒品危害防
    制條例第8 條第2 項之轉讓第二級毒品罪外，亦構成藥事法
    第83條第1 項之轉讓禁藥罪，此係屬同一犯罪行為而同時有
    二種法律可資處罰之「法規競合」情形，應依「重法優於輕
    法」、「後法優於前法」等法理，擇一處斷。而毒品危害防
    制條例第8 條第2 項轉讓第二級毒品罪之法定本刑為「6 月
    以上5 年以下有期徒刑，得併科新臺幣70萬元以下罰金」。
    而93年4 月21日修正後藥事法第83條第1 項轉讓禁藥罪之法
    定本刑為「7 年以下有期徒刑，得併科新臺幣500 萬元以下
    罰金」，故除有轉讓之第二級毒品達毒品危害防制條例第8
    條第6 項之一定數量，經依法加重其刑，致該法定刑較藥事
    法第83條第1 項之法定刑為重之情形外，因藥事法第83條第
    1 項為後法，且為重法，應優先適用藥事法處罰（最高法院
    96年台上字第3582號判決意旨參照）。依許績懋於前揭原審
    審理時所證，被告每次所無償提供之甲基安非他命數量，如
    向他人購買大概要價新臺幣（下同）1,000 元，且全案查無
    證據足認被告轉讓之禁藥甲基安非他命數量已達行政院93年
    1 月7 日院台法字第0930080551號令頒轉讓持有毒品加重其
    持之數量標準第2 條關於第二級毒品在10公克以上之規定，
    故依上開法規競合，及重法優於輕法之適用法則，被告上開
    3 次轉讓禁藥甲基安非他命予許績懋、王健鴻、鄭櫻芬同時
    施用之犯行，均應適用藥事法論科。
  (六)被告先後3 次轉讓甲基安非他命予許績懋、王健鴻、鄭櫻芬
    等3 人同時施用，核其所為均係犯藥事法第83條第1 項之轉
    讓禁藥罪。檢察官起訴認被告3 次所為，均係犯毒品危害防
    制條例第4 條第2 項之販賣第二級毒品罪，尚有未合，業如
    上述，惟此部分起訴之事實，與本院論罪之事實，二者之社
    會基本事實同一，爰變更檢察官起訴之法條而為論處。被告
    轉讓禁藥甲基安非他命前、後之持有行為，本應論以持有之
    罪，惟其持有之行為應為其轉讓之行為所吸收，均不另論罪
    。被告每次係以一行為轉讓禁藥甲基安非他命予許績懋、王
    健鴻、鄭櫻芬3 人同時施用，係以一行為同時觸犯3 個轉讓
    禁藥罪，每次均應依刑法第55條規定論以想像競合犯一罪。
    檢察官雖僅就被告於96年11月初至同年11月10日止，轉讓許
    績懋、及96年11月10日轉讓王健鴻2 人部分之犯行起訴，而
    未就被告轉讓給鄭櫻芬及96年11月初轉讓王健鴻部分起訴，
    惟被告每次均係以一行為同時轉讓給許績懋、王健鴻、鄭櫻
    芬3 人，而為想像競合犯之裁判上一罪，業如上述，則檢察
    官起訴之效力應及於上開被告轉讓鄭櫻芬及王健鴻部分，本
    院自得就該部分為一併審理，併此敘明。被告先後3 次轉讓
    禁藥甲基安非他命之行為，犯意各別，行為互殊，應予分論
    併罰。被告有如犯罪事實欄所載犯罪科刑前科，有臺灣高等
    法院被告前案紀錄表在卷可查，其於上開受有期徒刑執行完
    畢後，5 年以內故意再犯本件有期徒刑以上之3 罪，均為累
    犯，3 罪均應依刑法第47 條 第1 項規定，加重其刑。
二、不另為無罪諭知部分（販賣第二級毒品）：
  (一)除本院前開認定之犯罪事實外，公訴意旨又以：被告另自96
    年10月25日起至同年11月12日止（扣除96年11月初2 次、96
    年11月10日1 次），在前開許績懋住處，販賣第二級毒品甲
    基安非他命給許績懋1 、2 次（起訴事實為：被告自96年10
    月25日起至同年11月12日止，販賣許績懋4 、5 次，經扣除
    本院上開認定之轉讓許績懋3 次部分）；於96年11月12日販
    賣第二級毒品甲基安非他命給王健鴻1 次（起訴事實為：被
    告於96年11月10日、同年11月12日，販賣王健鴻2 次，經扣
    除本院上開認定之轉讓王健鴻部分），因認被告此部分所為
    ，另涉犯毒品危害防制條例第4 條第2 項之販賣第二級毒品
    罪嫌云云（檢察官起訴認全部販賣行為屬集合犯一罪）。惟
    按犯罪事實應依證據認定之，無證據不得認定犯罪事實。不
    能證明被告犯罪者，應諭知無罪之判決，刑事訴訟法第154
    條第2 項、第301 條第1 項分別定有明文。事實之認定應憑
    證據，如未能發現相當證據，或證據不足以證明，自不能以
    推測或擬制之方法，以為裁判基礎（最高法院40年台上字第
    86 號 著判例意旨參照）。且依刑事訴訟法第161 條第1 項
    規定，檢察官就被告犯罪事實，應負舉證責任，並指出證明
    之方法。因此檢察官對於起訴之犯罪事實，應負提出證據及
    說服之實質舉證責任。倘其所提出之直證據或間接證據，或
    其所指出之證明方法，並未達到通常一般人均不致有所懷疑
    ，而得確信其為真實之程度，而有合理之懷疑存在而無從使
    事實審法院得有罪之確信時，基於無罪推定之原則，即應為
    被告無罪判決之諭知（最高法院76年台上字第4986號、92年
    台上字第128 號判例意旨參照）。另按販賣毒品、轉讓毒品
    或施用毒品之罪，供出毒品來源，因而破獲者，得減輕其刑
    ，毒品危害防制條例第17條定有明文。又施用毒品者，其所
    稱向某人購買之供述，須補強證據以擔保其供述之真實性。
    良以施用毒品者其供述之憑信性本不及於一般人，況施用毒
    品者其供出來源，因而破獲者，法律復規定得減輕其刑，其
    有為偵查機關誘導、或為邀輕典而為不實之陳述之可能，其
    供述之真實性自有合理之懷疑。故施用毒品者關於其向某人
    購買毒品之供述，必須補強證據佐證，以擔保其供述之真實
    性，俾貫澈刑事訴訟無罪推定及嚴格證明之基本原則。又關
    於毒品施用者其所稱向某人購買毒品之供述，必須補強證據
    佐證，係指毒品購買者之供述縱使並無瑕疵，仍須補強證據
    佐證而言，以擔保其供述之真實性。該所謂補強證據，必須
    與施用毒品者關於相關毒品交易之供述，具有相當程度之關
    聯性，且足使一般人對於施用毒品者之供述無合理之懷疑存
    在，而得確信其為真實，始足當之（最高法院96年度台上字
    第1029、1041號判決意旨參照）。
  (二)又按，刑法於94年2 月2 日修正公佈，已刪除第56條所定連
    續犯之規定，自95年7 月1 日施行。而基於概括犯意連續多
    次販賣毒品之行為，於刑法修正刪除連續犯規定之前，均依
    連續犯論以一罪。此次刑法第56條修正理由之說明謂：「對
    繼續犯同一罪名之罪者，均適用連續犯之規定論處，不無鼓
    勵犯罪之嫌，亦使國家刑罰權之行使發生不合理之現象。」
    「基於連續犯原為數罪之本質及刑罰公平原則之考量，爰刪
    除有關連續犯之規定」等語，即係將本應各自獨立評價之數
    罪，回歸本來就應賦予複數法律效果之原貌。而所謂集合犯
    是指立法者所制定之犯罪構成要件中，本就預定有數個同種
    類之行為將反覆實行之犯罪而言，將各自實現犯罪構成要件
    之反覆多數行為，解釋為集合犯，而論以一罪。是以對於集
    合犯，必須從嚴解釋，以符合立法本旨。故是否集合犯之判
    斷，客觀上自應斟酌法律規範之本來意涵、實現該犯罪目的
    之必要手段、社會生活經驗中該犯罪必然反覆實行之常態及
    社會通念等；主觀上則視其反覆實施之行為是否出於行為人
    之一個犯意，並秉持刑罰公平原則，加以判斷之。觀諸毒品
    危害防制條例所定之販賣毒品罪之構成要件文義，實無從認
    定立法者本即預定該犯罪之本質，必有數個同種類行為而反
    覆實行之集合犯行，稽以行為人多次販賣毒品之行為，未必
    皆出於行為人之一個犯意決定；故販賣毒品之罪，難認係集
    合犯之罪。因此，就刑法修正施行後多次販賣毒品之犯行，
    採一罪一罰，始符合立法本旨（最高法院96年度台上字第60
    48號、4969號、7052號判決意旨參照）。故檢察官起訴認：
    本案被告所涉上開販賣第二級毒品罪之多次行為，應為集合
    犯一罪云云，容有誤會，並不能採，合先敘明。
  (三)公訴意旨認被告涉有前述販賣犯行，係以證人許績懋、王健
    鴻、鄭櫻芬於警詢及偵訊之證述，及被告與許績懋、王健鴻
    之通聯紀錄等為據。訊之被告則堅決否認有何上開販賣甲基
    安非他命予許績懋、王健鴻之犯行，經查：
  (1)鄭櫻芬於96年11月12日19時20分許，在高雄縣鳳山市○○路
    ○ 段288 號前，幫忙王健鴻送甲基安非他命予買家時為警查
    獲，警方經屋主許績懋同意，於當日19時30分許進入許績懋
    前開住處搜索，在屋內查獲海洛因等毒品，並循線逮捕王健
    鴻等情，有許績懋、鄭櫻芬、王健鴻之警詢筆錄，及保安警
    察第三總隊第二大隊搜索扣押筆錄、扣押物品目錄表等件在
    卷可稽，則王健鴻、鄭櫻芬關於其等毒品來源係購自被告乙
    節，屬有利於己之供述，參照前揭最高法院判決要旨之說明
    ，為擔保其等供述之真實性，自須調查其他補強證據以資審
    認，必至因其他補強證據之證明力已可確信證人之供述為真
    實而無合理懷疑時，始得據為對被告不利之認定，合先敘明
    。
  (2)關於被告是否販賣甲基安非他命一情，證人許績懋於警詢時
    稱：鄭櫻芬、甲○○、王健鴻都有在販賣毒品，會知道甲○
    ○有在販賣，是因為住處有甲○○的電子秤，也遇過有人打
    電話過來給甲○○要購買1,000 元的甲基安非他命云云，但
    其於警詢時，並未曾提及其有向被告購買毒品，亦未提及被
    告於何時、何地販賣之情（見警一卷的19至20頁）。又其於
    偵查中則先是陳稱：伊與王健鴻、鄭櫻芬都有在施用甲基安
    非他命，毒品來源都是請甲○○幫忙購買，但不知道甲○○
    找何人購買，甲○○幫忙購買毒品應該有利潤云云，則依其
    此部分所述，被告所為，僅係居於許績懋、王健鴻、鄭櫻芬
    等施用甲基安非他命者，與其他販賣甲基安非他命者中間，
    代為受付價金、甲基安非命之牽線仲介角色；後經檢察官問
    以：「你從何時開始向甲○○購買毒品？」，許績懋陳述情
    節竟成為：向甲○○購買毒品約不到半個月，時間在甲○○
    於11月12日被逮捕之前，我們（指許績懋、王健鴻、鄭櫻芬
    ）有合資購買、也有伊個人購買，於96年10月25日或26日至
    同年11月12日之間，總共買了4 、5 次，其中與王健鴻、鄭
    櫻芬合資的次數僅有1 、2 次，購買的價格，有1,000 元、
    2,000 元、500 元不等，錢有時會先欠著，等領薪水再還甲
    ○○，都是以住家電話（07）0000000 撥打甲○○00000000
    00號行動電話聯絡購買毒品，約在打完電話後1 、2 個小時
    ，甲○○就會送甲基安非他命過來云云（見96年度偵字第32
    633 號卷第44至46頁），則依其此部分之陳述，被告又成為
    直接販賣甲基安非他命予許績懋之人。則就被告是否販賣甲
    基安非他命予許績懋此節，許績懋上開先後陳述情節不符，
    甚至於同次偵訊，亦出現不同之陳述內容，則其前後不一致
    之陳述，是否可信，實有可疑。再經檢察官調取被告持用之
    0000000000號行動電話之雙向通聯紀錄，被告持用之行動電
    話與許績懋住處之上開市內電話，僅分別於96年11月6 日23
    時35分14秒、同年月9 日1 時34分58秒、同年月11日8 時19
    分14秒、同年月11日9 時1 分18秒、同年月12日15時30分5
    秒，共有5 次許績懋市內電話撥打被告行動電話紀錄，但該
    通聯充其量僅能證明被告與許績懋在該段期間有電話聯絡，
    仍不足以認定其等電話聯絡即確與販賣甲基安非他命有關，
    故此亦不能證明許績懋上開不利於被告之陳述，即與事實相
    符。
  (3)又就被告販賣甲基安非他命予王健鴻之情節，證人王健鴻於
    警詢供述內容如下：「（你王健鴻是否有販售毒品之行為？
    ）有販售毒品，因為我拿的毒品比別人便宜，所以大家都找
    我拿。」、「（問：你說你毒品拿到比較便宜，所以大家都
    找你拿，那你的毒品來源為何人所購買？）是甲○○幫我購
    買的。」、「（你每次向甲○○購買多少毒品？購買何種毒
    品？）前前後後有半錢新臺幣6 千都是，有時是沒錢就一起
    出錢買，購買安非他命。」、「（你說你前前後後向甲○○
    購買毒品共交易多少次？）4 次。」、「（你每次向甲○○
    購買毒品，以半錢安非他命算甲○○賺你多少利潤？）我不
    知道他賺多少利潤，但肯定比我多，因為他有跟我說。」云
    云（見警一卷第6 至7 頁），則依其此部分之陳述，其對於
    究竟在何時、何地、以何種價格向被告購買甲基安非他命，
    其陳述並不明確。又依證人鄭櫻芬於警詢陳稱：伊所販售毒
    品來源係向甲○○、王健鴻購買，總共向甲○○購買甲基安
    非他命2 至3 次云云（見警一卷第13頁），則其並未提及王
    健鴻有向被告購買甲基安非他命之情；雖其於96年11月29日
    偵訊時，明確證述被告販賣甲基安非他命予王健鴻之詳細情
    節如下：96年11月12日被警察查獲，是警察假扮要買毒品的
    人打電話給王健鴻，伊幫忙代王健鴻接電話及送毒品給假扮
    買家的警察，伊知道王健鴻的毒品是向甲○○買的，會知道
    這件事，是96年11月12日下午約2 、3 點，甲○○拿毒品去
    許績懋前揭住處賣給王健鴻，此外，96年11月10日晚間有親
    眼看見王健鴻以3,000 元向甲○○購買甲基安非他命，交貨
    地點也是在許績懋住處，是由甲○○親自送甲基安非他命過
    來的，交貨前有聽到王健鴻以電話聯絡甲○○，之後約1 、
    2 個小時就看到甲○○過來了，當場看到甲○○在客廳拿1
    包甲基安非他命給王健鴻，王健鴻當場交了3,000 元現金給
    甲○○云云（見前揭偵查卷第36至38頁）；惟嗣於97年9 月
    2 日原審審理中就相關情節又改稱：96年11月10日有看到甲
    ○○拿甲基安非他命給王健鴻，王健鴻過一下子才給被告3,
    000 元，不能確定王健鴻過多久才拿錢給甲○○，不是當場
    給錢，但是地點是在許績懋住處，也於同一天，甲○○有於
    96年11月12日拿甲基安非他命給王健鴻，但沒有當場交易，
    他們會有交錢可能是它們之間有金錢糾紛云云（見原審前揭
    卷第72至77頁），則其前後供述情節顯有差異，可信性已有
    可疑。再依鄭櫻芬於偵查中所述王健鴻向被告購買甲基安非
    他命2 次之時間點比對被告與王健鴻間相關通聯紀錄可知，
    96年11月12日當天，王健鴻所持用之0000000000號行動電話
    與甲○○持用之上開號行動電話間，並無任何電話聯絡；雖
    上揭檢察官調取之被告持用行動電話雙向通聯顯示，96年11
     月10 日當天，王健鴻曾以前開持用行動電話先後於7 時30
    分44秒、7 時38分41秒、10時28分49秒3 次撥打被告持用之
    前揭行動電話，但與鄭櫻芬所述：交易時點是在該日晚間，
    王健鴻打完電話約1 、2 小時後被告就到了云云之情不符，
    故此仍不足以佐證證人鄭櫻芬偵查中證述之真實性。
  (4)綜上，證人王健鴻、鄭櫻芬於96年11月12日為警查獲涉嫌販
    賣甲基安非他命犯行，證人許績懋於同日為警查獲前開住處
    有海洛因等毒品，其等或有可能為求減輕刑責，或為求撇清
    關係，而供述向被告購買甲基安非他命之情，故其等陳述是
    否確實可信，均非無疑，所述向被告購買甲基安非他命之相
    關情節，又有前述之瑕疵，則檢察官起訴被告被告前開販賣
    甲基安非他命與許績懋、王健鴻之犯行，在欠缺可供佐證之
    補強證據下，本院無從單僅憑證人許績懋、王健鴻、鄭櫻芬
    前開有瑕疵之證言，即遽予以認定被告此部分之販賣犯行。
    被告此部之犯罪既屬不能證明，原應為無罪之諭知，惟檢察
    官起訴認被告此部分犯嫌，與上開本院論罪之犯行間，係屬
    集合犯之實質上一罪關係，爰不另為無罪之諭知，併此敘明
    。
三、原審因認被告上開有罪部分之事證明確，而予依法論科，固
    非無見；惟查：(1)檢察官並未就被告轉讓禁藥予鄭櫻芬及於
    96年11月初轉讓禁藥予王健鴻之部分起訴，原審予以審理認
    定，而未說明理由，尚有未恰；(2)又按檢察官如以實質上一
    罪或裁判上一罪起訴，因在訴訟上只有一個訴權，基於審判
    不可分之原則，其一部判決效力及於全部，法院如認一部成
    立犯罪，其他被訴部分不能證明犯罪時，僅能為單一主文之
    有罪判決，其不能證明犯罪之部分，於判決理由內說明因係
    被訴實質上或裁判上一罪，故不另為無罪諭知之旨，即為已
    足，不得強行割裂為一部有罪一部無罪之判決（最高法院93
    年度台上字第5631號判決意旨參照）。查上開檢察官起訴被
    告販賣第二級毒品予許績懋、王健鴻2 人部分，檢察官既係
    認係集合犯之實質上一罪而提起公訴，原審既認該部分之犯
    罪不能證明，依上開說明，僅能於判決理由內說明應不另為
    無罪諭知之旨，惟原審判決竟就此部分另為無罪判決之諭知
    ，亦有未恰。檢察官上訴認被告所為應係犯販賣第二級毒品
    罪，而指摘原審判決不當，依上開說明，並無理由；被告上
    訴，否認其所為應構成轉讓禁藥罪，依上開說明，亦無理由
    。惟原審判決既有上開未恰之處，自仍應由本院予以全部撤
    銷改判。爰審酌被告轉讓禁藥甲基安非他命予他人，使毒品
    流通氾濫於市面，危害社會治安，嚴重戕害他人身心健康；
    每次所轉讓禁藥對象人數達3 人；但犯後於原審審理時，尚
    知坦承犯行，態度尚可等，及其他一切情狀，爰就其所犯3
    罪，各量處如主文第2 項所示之刑，並定其應執行刑。扣案
    合計淨重0.43公克之第一級毒品海洛因2 包、驗後淨重0.03
    8 公克之第三級毒品愷他命1 包（送驗結果有法務部調查局
    鑑定書、高雄醫學大學中和紀念醫院檢驗報告在卷可按，見
    前揭偵查卷第63頁、第72頁），以及吸食器1 組、夾鏈袋7
    個、漏斗1 個、吸管5 個等物，雖為被告所有，已據其供明
    在卷，經核與本案論罪科刑部分之行為欠缺關連性，無從於
    本案諭知沒收，併此敘明。
據上論結，應依刑事訴訟法第369 條第1 項前段、第364 條、第
299 條第1 項前段、第300 條，藥事法第83條第1 項，刑法第11
條、第55條、第47條第1 項、第51條第5 款，判決如主文。
本案經檢察官林敏惠到庭執行職務。
中    華    民    國    98    年    3     月    18    日
                  刑事第七庭    審判長法  官  莊飛宗
                                      法  官  孫啟強
                                      法  官  邱明弘
以上正本證明與原本無異。
如不服本判決應於收受本判決後10日內向本院提出上訴書狀，其
未敘述上訴理由者，並得於提起上訴後10日內向本院補提理由書
狀（均須按他造當事人之人數附繕本）「切勿逕送上級法院」。
中    華    民    國    98    年    3     月    18    日
                                      書記官  曾允志
附錄本判決論罪科刑法條全文：
藥事法第83條第1項
明知為偽藥或禁藥，而販賣、供應、調劑、運送、寄藏、牙保、
轉讓或意圖販賣而陳列者，處7 年以下有期徒刑，得併科新臺幣
5 百萬元以下罰金。


司法院資訊處製作；財團法人民間司法改革基金會備份。
